臺灣高等法院臺中分院刑事判決　　　　95年度上訴字第2680號
上　訴　人
即　被　告　戊○○
選任辯護人　林錦隆律師
上　訴　人
即　被　告　丁○○
選任辯護人　鐘律師
上列上訴人因貪污治罪條例等案件，不服臺灣彰化地方法院93年
度訴字第247號中華民國95年9月21日第一審判決（起訴案號：臺
灣彰化地方法院檢察署92年度偵字第3908、9481號、93年度偵續
字第2號），提起上訴，本院判決如下：
      主  文
原判決關於被告戊○○、丁○○部分撤銷。
戊○○共同對於公務員，關於違背職務之行為，期約賄賂，處有
期徒刑壹年拾月，褫奪公權貳年。
丁○○共同對於公務員，關於違背職務之行為，期約賄賂，處有
期徒刑壹年捌月，褫奪公權貳年。
      事  實
一、戊○○自民國 (下同)84 或85年間起、迄95年間止擔任彰化
    縣溪州鄉張厝村村長。庚○○自91年3月間某日起、至92年5
    月間離職之日止，為彰化縣溪州鄉公所臨時人員，負責彰化
    縣溪州鄉溪州區域性垃圾衛生掩埋場（下稱溪州垃圾掩埋場
    ）開門及關門與事業廢棄物進場過磅工作，為公務員。丁○○同為彰化縣溪州鄉張厝村村民，並係設於台北縣新莊市○○街96之3號「南橋環保工程有限公司」（下稱南橋公司）
    之負責人，該公司營業項目為一般廢棄物與一般事業廢棄物
    之清除。
二、緣庚○○因未婚夫呂昭明入監服刑，生活困頓，覓得彰化縣
    溪州鄉公所臨時人員工作後，因未婚夫呂昭明之胞兄戊○○
    即住於上揭掩埋場附近，乃就近借住大伯戊○○住處。
三、丁○○明知未依規定向彰化縣溪州鄉公所申請由溪州垃圾掩
    埋場代處理一般廢棄物，且經彰化縣政府環境保護局核准前
    ，不得進場傾倒廢棄物，竟為貪圖收費較低且無須報稅之利
    益，於92年3月初某日，在上開戊○○位於彰化縣溪州鄉○○村○○路○段220號住處，由丁○○向戊○○提議請當時任
    該垃圾掩埋場之庚○○放水，讓丁○○介紹、招攬之車輛未
    經上揭溪州鄉公所許可且毋需過磅計費，即可進場傾倒廢棄
    物，事後再與戊○○結算後，由戊○○轉交應分予庚○○之
    金額，約每月新臺幣（下同）2至3萬元不等 (依有利庚○○
    及被告二人之利益，以2萬元計)。戊○○乃與丁○○基於對
    公務員為違背職務之行為，行求、期約賄賂之犯意聯絡，由
    戊○○與當日中午返家用餐之庚○○商議，庚○○應允接受
    丁○○、戊○○上開行求，而由庚○○利用其持有該垃圾掩
    埋場大門管制磁卡，負責開門及關門與事業廢棄物進場過磅
    職務之機會，違背職務於該垃圾掩埋場上班及非上班時間，
    協助開門或未關門，讓丁○○所介紹、招攬之載運廢棄物車
    輛未持有該溪州鄉公所之許可證明即得進場，且未登記過磅
    計費即可傾倒一般廢棄物。雙方期約後尚未交付賄賂，丁○○即招攬同樣從事廢棄物清除之同業即設於台北縣新莊市○○路564巷1弄4號5樓「侑展環保工程有限公司」（下稱侑展
    公司）負責人施政奇之胞兄、在佾展公司擔任業務員兼司機
    之丙○○，告知可依上揭方式前往該溪州垃圾掩埋場傾倒一
    般廢棄物，代價為每車應給付丁○○1萬1千元，丙○○見價
    格較平日往來之垃圾掩埋場低廉，遂同意丁○○要求，丁○○因而居間安排丙○○與庚○○聯繫進場事宜，並將自己所
    經營之南橋公司收集之廢棄物交由丙○○併車前往傾倒。丙○○即自92年3月14日起，駕駛車號083─QM號垃圾車，載運
    廢棄物至溪州垃圾掩埋場傾倒。丙○○並於同年4月間某日
    ，將此事告知同業友人即設於新竹市○○里○○路40巷25之
    1 號5樓之14「永豐森事業有限公司」（下稱永豐森公司）
    之靠行業者甲○○及設於台北縣八里鄉○○路179之1號4樓
    「菘鴻環保有限公司」（下稱崧鴻公司）之負責人己○○。
    甲○○、己○○同樣認為有利可圖，即以同一代價，分別委
    由司機張李來和、王智勇 (別為三次及一次)隨同丙○○載
    運廢棄物至該垃圾掩埋場傾倒。庚○○以此方式讓佾展公司
    （含交付併車傾倒之南橋公司）、崧鴻公司、永豐森公司所
    收集之廢棄物違法進場傾倒計約19次，而依溪州垃圾掩埋場
    收費標準進場廢棄物每公斤收費3元，以每次進場一輛，每
    輛清潔車可載運15噸，每輛車應收費用4萬5千元計算，丁○○、戊○○計約得利16萬9千元（19車次乘以1車1萬1千元後
    ，扣除應給付庚○○2個月以每月2萬元計算之賄賂），佾展
    公司（含交付併車傾倒之南橋公司）、崧鴻公司、永豐森公
    司等則獲得64萬6千元（19車次乘以【1車4萬5千元減已付之
    1 萬1千元】）之不法利益（上揭丙○○、己○○、王智勇
    、甲○○、張李來和等5人因共同違反廢棄物清理法均已另
    為緩起訴處分確定）。
四、嗣於同年5月6日下午3時許，張李來和、王智勇分別駕駛車
    號287-QM號及車號166─QB號垃圾車進場傾倒廢棄物之際，
    為內政部警政署環保警察隊第二中隊會同環保署督察總隊中
    區環境督察大隊人員當場查獲，而偵知庚○○、丁○○所涉
    上情。其後於同年5月8日，庚○○前往法務部調查局彰化縣
    調查站陳述時，供出另有戊○○涉案，因而查獲戊○○。
五、案經法務部調查局彰化縣調查站移請及彰化縣警察局北斗分
    局報請臺灣彰化地方法院檢察署檢察官偵查起訴。
      理  由
壹、證據能力
一、按被告以外之人（包括證人、鑑定人、告訴人、被害人及共
    同被告等）於檢察事務官、司法警察官或司法警察調查中所
    為之陳述，與審判中不符時，其先前之陳述具有較可信之特
    別情況，且為證明犯罪事實存否所必要者，得為證據，刑事
    訴訟法第159條之2定有明文。所謂「前後陳述不符」之要件
    ，應就前後階段之陳述進行整體判斷，以決定其間是否具有
    實質性差異，惟無須針對全部陳述作比較，陳述之一部分有
    不符，亦屬之。而所謂「較可信之特別情況」之情形，亦應
    就前後陳述時之各種外部情況進行比較，以資決定何者外部
    情況具有可信性。若陳述係在特別可信之情況下所為，則虛
    偽陳述之危險性即不高，雖係審判外陳述，或未經被告反對
    詰問，仍得承認其有證據能力。所稱「外部情況」之認定，
    例示如下：
    1.時間之間隔：陳述人先前陳述是在記憶猶新的情況下直接
      作成，一般與事實較相近，事後即可能因記憶減弱或變化
      ，致有不清晰或陳述不符之現象發生。
    2.有意識的迴避：由於先前陳述時被告未在場，是陳述人直
      接面對詢問警員所為陳述較為坦然；事後可能因陳述人對
      被告有所顧忌或同情，因而在被告面前較不願陳述不利被
      告之事實。
    3.受外力干擾：陳述人單獨面對檢察事務官或司法警察（官
      ）所為之陳述，程度上較少會受到強暴、脅迫、詐欺、利
      誘或收買等外力之影響，其陳述較趨於真實。若被告在庭
      或有其他成員參與旁聽時，陳述人可能會本能的作出迴避
      對被告不利之證述，或因不想生事乃虛構事實而為陳述。
    4.事後串謀：目擊證人對警察描述所目睹情形，因較無時間
      或動機去編造事實，客觀上亦較難認與被告間有勾串情事
      ，其陳述具有較可信性。但事後因特殊關係，雙方可能因
      串謀而統一口徑；或事後情況變化，兩者從原先敵對關係
      變成現在友好關係等情形，其陳述即易偏離事實而較不可
      信。
    5.警詢或檢察事務官偵查時，有無辯護人、代理人或親友在
      場：如有上開親誼之人在場，自可期待證人為自由從容之
      陳述，其證言之可信度自較高。
    6.警詢或檢察事務官所作之偵查筆錄記載是否完整：如上開
      筆錄對於犯罪之構成要件、犯罪態樣、加重減輕事由或起
      訴合法要件等事實或情況，均翔實記載完整，自可推定證
      人之陳述，與事實較為相近，而可信為真實。法院應斟酌
      上列因素綜合判斷，亦應細究陳述人之問答態度、表情與
      舉動之變化，此一要件係屬訴訟法事實之證明，以自由證
      明為已足，且應由主張此項證據之人證明。惟此僅係確定
      上開陳述有無證據能力而已，至該證據具有證據能力後，
      其證據力之強弱問題，仍待法院綜合全辯論意旨及調查證
      據所得，依法認定之。
    查本案證人丙○○、己○○、證人即同案被告庚○○、丁○○於警詢、調查站詢問及法院審理時之證述有前後陳述不符
    之情形，本院審酌其等於警詢、調查站詢問時之證述距案發
    日較近，當時記憶自較深刻，可立即反應所知，不致因時隔
    日久而遺忘案情；且較無來自被告或其他成員同庭在場之壓
    力而出於虛偽不實之指證，或事後串謀而故為迴護被告之機
    會，揆諸上開說明，其於警詢中所為之陳述，客觀上應具有
    較可信之特別情況，且亦為證明犯罪事實存否所必要，依上
    揭規定，其等於警詢中之證言自有證據能力。
二、又按被告以外之人於偵查中向檢察官所為陳述，除顯有不可
    信之情況者外，得為證據，同法第159條之1第2項定有明文
    。偵查中對被告以外之人（包括證人、鑑定人、告訴人、被
    害人及共同被告等）所為之偵查筆錄，或被告以外之人向檢
    察官所提之書面陳述，性質上均屬傳聞證據。惟現階段刑事
    訴訟法規定檢察官代表國家偵查犯罪、實施公訴，依法其有
    訊問被告、證人及鑑定人之權，證人、鑑定人且須具結，而
    實務運作時，檢察官偵查中向被告以外之人所取得之陳述，
    原則上均能遵守法律規定，不致違法取供，其可信度極高，
    職是，被告以外之人前於偵查中已具結而為證述，除反對該
    項供述得具有證據能力之一方，已釋明「顯有不可信之情況
    」之理由外，不宜以該證人未能於審判中接受他造之反對詰
    問為由，即遽指該證人於偵查中之陳述不具證據能力。查本
    案證人丙○○、證人即同案被告庚○○分別於93年2月11日
    、9 3年2月18日之證述、丁○○於92年11月19日之證述，均
    經具結，各有結文在卷可憑（見臺灣彰化地方法院檢察署92
    年度偵字第9481號卷第10頁、92年度偵字第3908號卷第97、
    96頁、93年度偵續字第2號卷第18頁背面），其等未曾提及
    檢察官在偵查時有不法取供之情形，上開供述核無顯不可信
    之情況，依上說明，其等於偵查中之證言自均具有證據能力
    。
三、再按被告以外之人（包括證人、鑑定人、告訴人、被害人及
    共同被告等）於審判外之陳述雖不符刑事訴訟法第159條之1
    至之4等四條之規定，而經當事人於審判程序同意作為證據
    ，法院審酌該言詞陳述或書面陳述作成時之情況，認為適當
    者，亦得為證據；當事人、代理人或辯護人於法院調查證據
    時，知有刑事訴訟法第159條第1項不得為證據之情形，而未
    於言詞辯論終結前聲明異議者，視為有前項之同意，同法第
    159條之5定有明文。立法意旨在於傳聞證據未經當事人之反
    對詰問予以核實，原則上先予排除。惟若當事人已放棄反對
    詰問權，於審判程序中表明同意該等傳聞證據可作為證據；
    或於言詞辯論終結前未聲明異議，基於尊重當事人對傳聞證
    據之處分權，及證據資料愈豐富，愈有助於真實發見之理念
    ，且強化言詞辯論主義，使訴訟程序得以順暢進行，上開傳
    聞證據亦均具有證據能力。本案證人王智勇、張李來和、黃
    文哲、廖豐志、王福元、吳金德固均曾於警詢、調查站詢問
    或偵查中為陳述，其性質雖屬傳聞證據，惟其未再於法院審
    理中為陳述，然其等所為之上開警詢、偵查筆錄內容，於原
    審及本院審理時予以提示，且各經檢察官、辯護人及被告等
    人表示意見。當事人或辯護人已知上述筆錄乃傳聞證據，均
    未於言詞辯論終結前對該等筆錄內容異議，依上開規定，其
    等於警詢、偵查中之證言已擬制同意其有證據能力，本院審
    酌上開筆錄作成時，較無人情施壓或干擾，亦無不當取供之
    情形，認為以之作為本案之證據亦屬適當，是其等於警詢、
    偵查筆錄之證言自具有證據能力。
貳、認定犯罪事實所憑之證據及理由
一、訊據被告戊○○、丁○○雖矢口否認犯行，被告戊○○辯稱
    ：在我家泡茶的時候，丁○○說他家拆房子載一、二台磚塊
    而已，其他我不知道，因為我們庄只要是房子的修繕，給鄉
    公所簽證，是不用錢的，但因為丁○○何時去倒廢棄物我不
    知道，所以我也沒有去鄉公所開單，未共同謀議請庚○○違
    背職務期約賄賂云云；被告丁○○辯稱：我只介紹一台，其
    他十八台的事情，是丙○○介紹，我不清楚云云。
二、惟查上開犯罪事實業據證人即同案被告庚○○於警訊、調
    查站及審理中供、證甚詳，並有證人丙○○、王智勇、張李
    來和、黃文哲（即彰化縣溪州鄉清潔隊隊長）於警偵訊，證
    人廖豐志（彰化縣溪州鄉公所秘書）、王福元（彰化縣溪州
    鄉鄉長）、吳金德（上揭佾展公司司機）於警詢、調查站詢
    問、證人己○○、甲○○於本院審理中之證述在卷可參，此
    外，並有行政院環保署環境督察總隊中區環境督察大隊稽查
    工作紀錄2份、現場圖1紙、現場照片12幀、中興保全股份有
    限公司管制溪州垃圾掩埋場進出紀錄表7紙、臺灣大哥大股
    份有限公司用戶庚○○及丁○○通聯資料查詢單各11紙、彰
    化縣區域性垃圾處理廠（場）管理自治條例影本、溪州區區
    域性衛生掩埋場地磅紀錄單資料、彰化縣廢棄物清除處理商
    業同業公會會員名單及彰化縣溪州鄉公所覆稱環保公司申請
    使用溪州垃圾掩埋場須繳納保證金、有進場期限、數量限制
    及收費方式之函文數份及該鄉公所於94年7月13日覆稱被告
    庚○○任職時間及職務內容之函文（見原審卷一第152頁）
    附卷可稽，而同案被告庚○○因本件犯行業經判刑確定 (見
    卷附判決書)，證人丙○○、己○○、王智勇、甲○○、張
    李來和等人因共同違反廢棄物清理法業經緩起訴確定 (見卷
    附緩起訴處分書)。證人庚○○於92年5月8日調查站詢問
    時證稱：係被告戊○○於上開時地向我表示因伊夫（當時為
    未婚夫）現正服刑中，生活費及小孩教養費不足，只要將手
    機號碼交予另一被告丁○○，屆時被告丁○○會與我聯絡，
    請我開溪州垃圾掩埋場大門，對方會進場傾到廢棄物，我不
    要過磅計算，只須配合開門，每月會有2至3萬元之額外收入
    ，被告戊○○於每月與環保清潔公司人員結算後，就我該得
    之部分會將錢交付予我，當時還有被告丁○○在場等情（見
    92年度他字第1971號卷第51頁）。於92年7月15日警詢時證
    稱：係因丁○○介紹方認識丙○○，因丁○○曾向我要過手
    機號碼以聯絡違規環保公司車輛進入溪州垃圾掩埋場傾倒垃
    圾事宜，之後丙○○主動打電話聯絡我，表示丁○○是丙○○之叔，以後有垃圾車要進場都由丙○○打電話聯絡我，我
    才知悉有丙○○此人等語（見92年度他字第1971號卷第15頁
    背面）；於93年2月18日偵查中結稱：（問：第一次倒【指
    傾倒廢棄物】的情形）答：是徐【指丁○○】與施【指丙○○】開轎車，並帶一臺垃圾車進去倒，並沒經過登記及過磅
    ，沒有拿錢給我等語（見92年度偵字第9481號卷第18頁）。
    於原審法院審理時結稱：「（問：在外面時，戊○○如何與
    你談？）答：大概是筆錄（指上揭92年5月8日調查站筆錄）
    這樣。筆錄是照我的意思記的」等語明確。於本院96年2月1
    日審理時證述：之前在調查站、偵查中所述均實在等語。
    證人丙○○於調查站證述：92年3月間，丁○○主動找我至
    他住處，向我表示因他無大型垃圾車，因此要將他公司收集
    之部分垃圾以一噸一千五百元之代價交給我併車傾倒，他同
    時表示他已跟彰化縣溪洲鄉的某村長都談妥了，可以將廢棄
    物以一車一萬一千元之費用傾倒至該鄉之合法垃圾掩埋場，
    因該價錢較本公司運至后里垃圾資源回收焚化廠的費用一車
    二萬二千元便宜一半，我便答應他，並從三月間開始載運廢
    棄物至彰化縣溪州鄉區域垃圾掩埋場傾倒，至同年五月共載
    運十餘趟，因丁○○有將他公司收集之廢棄物交給我併車處
    理，所以他應支付部分款項給我，經扣抵後我先行支付他五
    、六萬元，我是將該款項拿至丁○○位於台北縣新莊市住處
    親手交給丁○○，其他進場垃圾處理費用，迄今尚未結算，
    進場之垃圾車除本公司外，自四月下旬另有我介紹之崧鴻環
    保公司及永豐森事業有限公司二家廠商垃圾車進場，我跟該
    二家公司之人員約定費用每車次一萬一千元，並由我負責收
    取，再轉交給丁○○，惟費用迄今亦尚未結算，係丁○○介
    紹我認識庚○○等語。於93年2月11日偵查中結證：是丁○○介紹，他說有跟裡面的人講好，當初他是跟我說那是合法
    的掩埋場，是以0000-000000行動電話與庚○○聯絡等語。
    於本院證述：九十二年時有到溪州垃圾掩埋場倒垃圾，倒幾
    次忘記了，倒一個車次一萬一千元，是丁○○說的。聯絡崧
    鴻、永豐森去倒垃圾丁○○知道，我有告訴他，崧鴻、永豐
    森的錢也還沒有交給我等語。證人庚○○與被告戊○○本
    有親誼，庚○○為戊○○之親弟媳，證人丙○○係被告丁○○朋友之子，平日稱呼被告丁○○叔叔，二人與被告戊○○
    、丁○○間均無仇怨嫌隙，分別據被告戊○○、丁○○供明
    在卷（見警訊及原審卷），復查無證人庚○○、丙○○有故
    意構陷之動機，其等之證言應可採信。被告戊○○起初否
    認有向庚○○提及「每月2、3萬元」之事實，迨原審法院審
    理時，經庚○○以證人身分結證如上述後，被告戊○○始坦
    承有提及「每月2、3萬元」一事，惟仍稱：「該2、3萬元」
    一事係透過他人（即戊○○之妹）轉告庚○○，主要因庚○○生活困難，其欲自行補貼庚○○生活費用，並非所謂要庚○○違法放行載運廢棄物車輛之代價云云（見原審卷二第58
    頁背面）。嗣於95年9月7日審理時，被告戊○○另稱「該每
    月2、3萬元」係指其欲分期以每月2、3萬元之方式償還向庚○○之夫即其弟買車之價款云云（見原審卷二第119頁背面
    ）。被告戊○○對於為何給付證人庚○○上揭金額，並前後
    所述大相逕庭，自不足採。被告丁○○於92年11月19日偵
    查時供稱：與庚○○是在戊○○家介紹認識的，我的垃圾有
    時會交丙○○下來一起倒，但次數不多，第一次是我帶施下
    去倒，是我介紹施跟庚○○認識，倒一車，約定一萬一千元
    等語，於93年2月18日偵查時供承：當初在被告戊○○家，
    為傾倒一些廢棄物，希望庚○○開門（指溪州垃圾掩埋場門
    禁）讓其等進去（傾倒廢棄物），且其曾為了傾倒垃圾一事
    與庚○○電話聯絡，以便讓案外人丙○○進入，至於第一次
    前往溪州垃圾掩埋場（指至該場傾倒廢棄物），係其與丙○○共乘轎車，另有一位司機駕駛一部垃圾車一起前往傾倒等
    語（見93年度偵續字第2號卷第15、16頁），核與證人庚○○、丙○○上開證述情節大致相符，並有被告丁○○與庚○○之通聯紀錄在卷可考。證人庚○○係自92年3月14日起
    、至同年5月6日止違法放行未取得彰化縣溪州鄉公所許可之
    載運廢棄物車輛進入溪州垃圾掩埋場傾倒，復未過磅計費，
    共計19日一情，有證人庚○○細閱中興保全公司管制溪州垃
    圾場紀錄後所述在卷（見92年度他字第1971號卷第14頁）及
    上開紀錄附卷可佐；又證人庚○○陳稱每次大多違法放行1
    至2部車輛進場傾倒等語（見同上卷第15頁），並查無其他
    積極證據足認證人庚○○上揭供述不實，依最有利於庚○○
    及被告等核計，認證人庚○○所違法放行之次數為19日、每
    日放行1輛車次，共違法放行19車次。證人庚○○稱被告
    與其約定以每月2、3萬元之代價違法放行車輛傾到廢棄物如
    上述，而本件違法傾倒之日期係自92年3月14日起至同年5月
    6 日止，為將近2個月，亦如上認定，再依最有利於庚○○
    及被告之原則計，認庚○○每月所圖得之金額為2萬元、共
    計2 個月，是證人庚○○所圖得之財物至多為4萬元（2萬元
    乘以2個月），被告等期約之賄賂亦為4萬元。至於被告戊○○、丁○○部分，因被告丁○○向丙○○告知每傾倒1車次
    收費1 萬1千元，迭為證人丙○○證稱在卷，並查無證據證
    明被告丁○○就上揭每車次1萬1千元之代價，與被告戊○○
    為如何之分配，爰認該每車1萬1千元之代價扣除每月給付庚○○之2萬元後，係由被告丁○○、戊○○二人均分，故被
    告丁○○、戊○○所得之利益約為16萬9千元（19車次乘以1
    車1萬1 千元後，扣除應給付庚○○2個月以每月2萬元計算
    之賄賂）。綜上所述，本件事證明確，被告二人上開所辯
    均係脫卸之詞，咸不足採，犯行均堪認定。
、論罪科刑
一、比較新舊法
（一）被告行為後，刑法於94年2月2日修正公布，並於95年7月1
      日施行，關於本案應適用之新、舊刑法部分，茲論述如下
      ：
      1.刑法第2條第1項規定，係規範行為後法律變更所生新舊
        法律比較適用之準據法，於95年7月1日刑法施行後，應
        適用刑法第2條第1項之規定，為「從舊從輕」之比較（
        最高法院95年5月23日第8次刑事庭會議決議第一點第(一)
        項參照）。
      2.依刑法第2條第1項規定為新舊刑法比較時，應就罪刑有
        關之共犯、未遂犯、連續犯、想像競合犯、牽連犯以及
        累犯加重、自首減輕、暨其他法定加減原因、與加減例
        等一切情形，綜其全部之結果，而為比較，再適用有利
        於行為人之法律處斷，而不得一部割裂分別適用不同之
        新舊法（最高法院24年上字第4634號判例意旨、95年第
        8次刑事庭會議決議參照）。
      3.從刑附屬於主刑，除法律有特別規定者外，依主刑所適
        用之法律（最高法院95年5月23日第8次刑事庭會議決議
        第一點第(五)項參照）。
      4.依上原則，經比較新、舊法如附表後，依刑法第2條第1
        項規定，本案應適用被告行為時之法律即修正前刑法第
        28條、第33條第5款之規定。
（二）被告等行為後，貪污治罪條例第2條於95年5月30日修正公
      布、於95年7月1日起施行，第2條公務員之定義雖有變更
      ，然期約對象之證人庚○○依修正前後之規定均係公務員
      ，且貪污治罪條例第11條並未變更。
二、論罪部分
（一）核被告戊○○、丁○○所為均係犯貪污治罪條例第11條第
      1項之違背職務期約賄賂罪，公訴人認被告戊○○係犯貪
      污治罪條例第4條第1項第5款之罪，起訴法條尚有未洽 (
      此從上開證人庚○○調查站中所述及公訴人起訴書記載由
      丁○○先行與知情之戊○○共同謀議可徵)，應予變更。
      被告戊○○、丁○○間有犯意聯絡及行為分擔，為共同正
      犯。被告戊○○、丁○○之行求賄賂，係期約賄賂罪之階
      段行為，不另論科。
（二）被告丁○○於偵查中自白，依貪污治罪條例第11條第4項
      後段減輕其刑，又被告二人對庚○○違背職務之行為期約
      賄賂，任業者未取得溪州鄉公所許可即進場傾倒，未過磅
      計費，然該等業者均係持有合法有效之廢棄物清除許可證
      ，該等業者跨區營運，雖損及溪州鄉公所之收益，惟均為
      合法業者，有相關清除設備，對於環境之危害尚非重大，
      且傾倒廢棄物約2個月，共約19車次，被告戊○○、丁○○所為情節，本院認尚屬輕微，而其等期約之財物在新台
      幣5萬元以下，均應依貪污治罪條例第12條第2項規定，就
      被告丁○○部分遞減其刑、就被告戊○○部分減輕其刑。
      原審認被告二人罪證明確，予以論罪科刑固非無見，惟查
      原審認被告戊○○犯貪污治罪條例第4條第1項第5款之罪
      ，尚有未洽，被告丁○○於偵查中自白，原審未依貪污治
      罪條例第11條第4項後段減輕其刑，亦有未洽，又被告二
      人對庚○○違背職務之行為期約賄賂，犯罪情節尚屬輕微
      且期約賄賂之金額為四萬元，原審未依貪污治罪條例第12
      條第2項規定減輕其刑，同有未洽，被告等上訴否認犯罪
      雖無理由，然原審判決既有如上未當之處，應由本院將其
      撤銷改判。爰審酌被告戊○○、丁○○二人犯罪之動機、
      目的、手段及被告丁○○偵查中一度承認犯行旋又否認暨
      犯罪所生之危害、犯罪後之態度等一切情狀，分別量處如
      主文第二、三項所示之刑。又被告二人犯貪污治罪條例之
      罪，經宣告有期徒刑以上之刑，均應依該條例第17條規定
      宣告褫奪公權。
肆、公訴意旨認被告丁○○另涉有廢棄物清理法第46條第1項第4
    款之未依同法第41條第1項規定領有廢棄物清除、處理許可
    文件，從事廢棄物貯存、清除、處理罪嫌。惟查，本案前往
    傾倒廢棄物之公司（含被告丁○○所經營之南橋公司收集交
    付佾展公司傾倒者）即佾展公司、崧鴻公司、永豐森公司、
    南橋公司，均係領有合法一般廢棄物及事業廢棄物清除許可
    證之業者，分別有各該當時仍在有效期限內之清除許可證影
    本各1份在卷可查。又有關清運廢棄物至他縣市之處理場（
    廠）處理之情形，係屬清除機構之跨區營運，依90年10 月
    24日修正公布之廢棄物清理法第70條規定「執行機關、公民
    營廢棄物清除處理機構、共同清除處理機構處理或依第29條
    第1項提供處理設施之事業，得清理轄區以外之廢棄物，直
    轄市、縣（市）主管機關不得限制之。」爰此，清除機構跨
    區營運應不符合廢棄物清理法第46條第1項第4款之要件，此
    亦有行政院環境保護署94年11月25日環署廢字第09400889
     61號函足佐，上揭前往溪州垃圾掩埋場傾倒廢棄物之公司
    ，既領有合法有效之清除許可證明文件，自與上揭公訴人所
    指廢棄物清理法第46條第1項第4款之構成要件不該當，此外
    ，又查無被告丁○○有何違反廢棄物清理法第46條第1項第4
    款之情事，應認被告丁○○此部分犯罪不能證明，因公訴人
    認此部分與前揭被告丁○○論罪部分有牽連犯之裁判上一罪
    關係（業據公訴人當庭表示，見原審卷二第3頁背面及第120
    頁，按九十四年二月二日修正公布，九十五年七月一日施行
    之刑法第五十五條雖廢除牽連犯之規定，然比較修正前後之
    規定，修正前之規定有利被告，依刑法第二條第一項應適用
    修正前之規定），故不另為無罪之諭知，附此敘明。
伍、據上論斷，應依刑事訴訟法第三百六十九條第一項前段、第
    三百六十四條、第三百條、第二百九十九條第一項前段、貪
    污治罪條例第十一條第一項、第四項後段、第十二條第二項
    、第十七條、刑法第二條第一項、第十一條第一項前段、第
    二十八條（修正前）、第三十七條第二項，判決如主文。
本案經檢察官乙○○到庭執行職務。
中　　華　　民　　國　　96　　年　　3　　月　　15 　　日
            刑事第九庭    審判長法　官　陳　筱　珮
                                法　官  余　仕　明
                                法　官  康　應　龍
上列正本證明與原本無異。
如不服本判決應於收受送達後十日內向本院提出上訴書狀，其未
述上訴之理由者並得於提起上訴後十日內向本院補提理由書 (
均須按他造當事人之人數附繕本)。
                                書記官  姚　錫　鈞
中　　華　　民　　國　　96　　年　　3 　　月　　19　　日
附表：
┌──┬────┬────────────────────────────┐
│編號│項   目 │比較、說明                                              │
├──┼────┼────────────────────────────┤
│ 1  │貪污治罪│關於左開條文罰金之最低度刑部分，因刑法第33條第5款關於罰 │
│    │條例第11│金最低度刑之規定，由「罰金：一元以上」修正為「罰金：新臺│
│    │條第1項 │幣一千元以上，以百元計算之」，故應依刑法第2條第1項規定，│
│    │之罰金刑│適用最有利於行為人之法律（最高法院95年第8次刑事庭會議決 │
│    │        │議參照）。準此，本案貪污治罪條例第11條第1項關於「得併科 │
│    │        │新臺幣三百萬元以下罰金」之罰金最低度刑部分，經比較新、舊│
│    │        │法結果，應以被告行為時之法律即修正前第33條第5款規定，最 │
│    │        │有利於被告。                                            │
├──┼────┼────────────────────────────┤
│ 2  │共同正犯│修正後之刑法第28條規定將原「二人以上共同實施犯罪之行為者│
│    │        │，皆為正犯。」之條文其中「實施」修正為「實行」，法條文字│
│    │        │有所修正。惟被告不論依修正前或修正後刑法第28 條規定，均 │
│    │        │構成共同正犯，經比較新、舊法結果，對被告並無有利或不利之│
│    │        │情形。                                                  │
 ── ┼────┼────────────────────────────┤
│經綜合比較新、舊法之結果，依刑法第2條第1項規定，應適用被告行為時之法律即│
│修正前刑法第28條、第33條第5款之規定。                                   │
│                                                                        │
└────────────────────────────────────┘
